【裁判字號】    96,訴,1554
【裁判日期】    970229
【裁判案由】    違反槍砲彈藥刀械管制條例
【裁判全文】
臺灣桃園地方法院刑事判決              96年度訴字第1554號
公  訴  人  臺灣桃園地方法院檢察署檢察官
被      告  乙○○
上一被告選  林  凱律師
任辯護人
被      告  戊○○
                    巷65弄98號
上一被告選  邱鎮北律師
任辯護人
被      告  丙○○
上一被告選  周威君律師
任辯護人
被      告  甲○○
                    號
上一被告共  李國煒律師
同選任辯護人邱清銜律師
上列被告因違反槍砲彈藥刀械管制條例案件，經檢察官提起公訴
（96年度偵字第18870、20804號），本院判決如下︰
    主  文
乙○○未經許可，持有手槍，處有期徒刑陸年，併科罰金新臺幣
拾萬元，罰金如易服勞役，以新臺幣壹仟元折算壹日。扣案之奧
地利GLOCK 廠19型口徑9mm 制式半自動手槍壹枝（含彈匣壹個，
槍枝管制編號：0000000000）、以色列IMI 廠製941FB 型口徑9m
m 制式半自動手槍壹枝（含彈匣壹個，槍枝管制編號：00000000
00）、口徑9mm 制式子彈壹佰零參顆、12GAUGE 制式霰彈拾肆顆
，均沒收。
戊○○共同未經許可，寄藏手槍，處有期徒刑伍年參月，併科罰
金新臺幣陸萬元，罰金如易服勞役，以新臺幣壹仟元折算壹日。
扣案之奧地利GLOCK 廠19型口徑9mm 制式半自動手槍壹枝（含彈
匣壹個，槍枝管制編號：0000000000）、以色列IMI 廠製941FB
型口徑9mm 制式半自動手槍壹枝（含彈匣壹個，槍枝管制編號：
00000000 00） 、口徑9mm 制式子彈壹佰零參顆、12GAUGE 制式
霰彈拾肆顆、金色大紙袋壹個，均沒收。
甲○○共同未經許可，寄藏手槍，處有期徒刑伍年貳月，併科罰
金新臺幣肆萬元，罰金如易服勞役，以新臺幣壹仟元折算壹日。
扣案之奧地利GLOCK 廠19型口徑9mm 制式半自動手槍壹枝（含彈
匣壹個，槍枝管制編號：0000000000）、以色列IMI 廠製941FB
型口徑9mm 制式半自動手槍壹枝（含彈匣壹個，槍枝管制編號：
00000000 00） 、口徑9mm 制式子彈壹佰零參顆、12GAUGE 制式
霰彈拾肆顆、金色大紙袋壹個，均沒收。
丙○○共同未經許可，寄藏手槍，處有期徒刑伍年，併科罰金新
臺幣參萬元，罰金如易服勞役，以新臺幣壹仟元折算壹日。扣案
之奧地利GLOCK 廠19 型 口徑9mm 制式半自動手槍壹枝（含彈匣
壹個，槍枝管制編號：0000000000）、以色列IMI 廠製941FB 型
口徑9mm 制式半自動手槍壹枝（含彈匣壹個，槍枝管制編號：00
00000000）、口徑9mm 制式子彈壹佰零參顆、12GAUGE 制式霰彈
拾肆顆，均沒收。
    事   實
一、緣乙○○、甲○○、戊○○、丙○○均係朋友關係，戊○○
    、甲○○因曾向乙○○批購物品販賣均稱呼乙○○為「老闆
    」，4 人平日即時有往來。而乙○○明知非經中央主管機關
    許可，不得持有槍砲彈藥刀械管制條例所管制具有殺傷力之
    制式手槍及子彈，竟基於未經許可持有制式手槍及子彈之犯
    意，於不詳時間，在臺灣地區某處，以不詳方法取得具有殺
    傷力之奧地利GLOCK 廠19型口徑9mm 制式半自動手槍1 枝（
    含彈匣1 個，槍枝管制編號：0000000000）、以色列IMI 廠
    製941FB 型口徑9mm 制式半自動手槍1 枝（含彈匣1 個，槍
    枝管制編號：0000000000）及具有殺傷力之口徑9mm 制式子
    彈153 顆（於鑑驗時經試射50顆，僅剩103 顆）、12GAUGE
    制式霰彈22顆（於鑑驗時經試射8 顆，僅剩14顆）及不具殺
    傷力之土造子彈1 顆（於鑑驗時經試射1 顆），而自斯時起
    未經許可持有之。嗣乙○○為避免風險遂於民國96 年5月間
    某日，囑戊○○先將前開槍枝及子彈交予丙○○保管藏放，
    戊○○明知乙○○所交付藏放者係制式手槍及子彈，屬違禁
    物，未經許可，不得寄藏及持有，仍基於為乙○○寄藏制式
    手槍及子彈之犯意，將乙○○所有前揭槍、彈裝放於袋內，
    持至丙○○位於桃園縣中壢市下興南42號住處，交由丙○○
    藏放保管，丙○○明知戊○○所交付之物係乙○○所持有之
    制式手槍及子彈，仍基於與戊○○共同為乙○○寄藏制式手
    槍及子彈之犯意，自該時起將上述具殺傷力之制式手槍及子
    彈，藏放於其上開住處儲藏室。嗣丙○○無暇保管該等槍彈
    ，要求戊○○至其住處取回，戊○○遂於96年6 月13日晚間
    某時，再至丙○○上開住處取回前述槍、彈，並承前單一犯
    意，旋又自行持往甲○○所任職位於桃園縣中壢市○○街76
    號「東三計程車行」，交予甲○○代為保管藏放，甲○○明
    知該等槍彈係乙○○所有，仍基於與戊○○共同為乙○○寄
    藏制式手槍及子彈之犯意，而應允之，惟自覺將槍彈放在其
    住處或任職之計程車行不妥，且思及乙○○與丁○○（丁○○所涉槍砲彈藥刀械管制條例罪嫌，另經檢察官為不起訴處
    分確定）等人在桃園縣中壢市○○路2 號之1 合夥經營「康
    祐穩建設股份有限公司」（下稱康祐穩公司）而與乙○○有
    關，遂於翌日（6 月14日）凌晨1 時29分26秒，在未告知任
    何人之情況下，以其所有金色大紙袋1 只裝放上開槍彈以利
    藏放，逕自持至上述康祐穩公司辦公室沙發後方藏放。嗣因
    警方前於95年10月間，接獲匿名檢舉乙○○涉嫌放高利貸、
    持有槍枝等罪嫌，經臺灣苗栗地方法院檢察署檢察官指揮偵
    辦，並就乙○○、丙○○等人實施通訊監察，查知乙○○涉
    持有槍、彈嫌疑重大，另警方於96年5 月9 日接獲祕密證人
    A1 （ 年籍資料詳卷）檢舉丁○○、戊○○等人涉犯恐嚇取
    財罪嫌，經偵辦結果認乙○○與丁○○、戊○○涉嫌虛設康
    祐穩公司以從事暴力討債並持有槍械等不法情事，而檢具事
    證，向臺灣桃園地方法院檢察署檢察官就丁○○、戊○○之
    住所及康祐穩公司等處所聲請核發搜索票，而於96年6 月15
    日上午8 時30分許，至桃園縣中壢市○○路2 號之1 康祐穩
    公司執行搜索，當場在該公司沙發椅後方查扣前述經甲○○
    持往藏放之具有殺傷力之奧地利GLOCK 廠19型口徑9mm 制式
    半自動手槍1 枝（含彈匣1 個，槍枝管制編號：0000000000
    ）、以色列IMI 廠941FB 型口徑9mm 制式半自動手槍1 枝（
    含彈匣1 個，槍枝管制編號：0000000000）及口徑9mm 制式
    子彈153 顆（於鑑驗時經試射50顆，僅剩103 顆）、12GAUG
    E 制式霰彈22顆（於鑑驗時經試射8 顆，僅剩14顆）、不具
    殺傷力之土造子彈1 顆（於鑑驗時經試射1 顆）、裝放上開
    槍枝及子彈所用之金色大紙袋1 個、大塑膠袋1 個、紙盒5
    個等物。嗣再經警方於96年8 月8 日下午4 時30分許，持臺
    灣桃園地方法院檢察署檢察官核發之拘票，至桃園縣新屋鄉
    ○○村○○路82巷32號住處拘提甲○○到案，於同年月8 日
    上午11時30分許，持臺灣桃園地方法院檢察署檢察官核發之
    拘票，至桃園縣楊梅鎮○○里○○路○ 段551 巷65弄98號拘
    提戊○○到案，於同年月10日下午1 時30分許，持臺灣桃園
    地方法院檢察署檢察官核發之拘票，至臺中縣烏日鄉○○路
    ○ 段309 號拘提乙○○到案，於同年月13日上午11時30分許
    ，持臺灣桃園地方法院檢察署檢察官核發之拘票，至桃園縣
    中壢市下興南42號拘提丙○○到案，始陸續查悉上情。
二、案經內政部警政署刑事警察局暨臺中縣政府警察局烏日分局
    報告臺灣桃園地方法院檢察署檢察官偵查起訴。
    理  由
壹、程序部分：
  (一)按刑事訴訟法第159 條第1 項規定：「被告以外之人於審判
    外之言詞或書面陳述，除法律有規定者外，不得作為證據」
    ；其立法本旨係以證人於審判外之言詞或書面陳述，屬於傳
    聞證據，此項證據，當事人無從直接對於原供述者加以詰問
    ，以擔保其真實性，法院亦無從直接接觸證人而審酌其證言
    之憑信性，違背直接審理及言詞審理之原則，除具有必要性
    及信用性情況之除外者外，原則上不認其有容許性，自不具
    證據能力；至所謂具有必要性及信用性情況者，例如刑事訴
    訟法第159 條之1 、之2 、之3 、之4 、之5 情形，仍例外
    認其有證據能力，然此乃係指法院未於審判期日傳喚相關證
    人到庭，案件僅能依靠該等證人於審判外之陳述以為判斷之
    情形，始需就該等審判外供述證據嚴格依照刑事訴訟法第15
    9 條之1 至之5 所定要件一一檢視各該證人之供述，作為證
    據之資格。倘法院已經依據當事人聲請傳喚證人到庭接受檢
    辯雙方之交互詰問，則法院既已透過直接、言詞審理方式檢
    驗過該證人之前之證詞，當事人之反對詰問權亦已受到保障
    得以完全行使之情況下，該等審判外證據除有其他法定事由
    （例如：非基於國家公權力正當行使所取得或私人非法取得
    等，而有害公共利益，即以一般證據排除法則為判斷），應
    認該審判外供述已得透過審判程式之詰問檢驗，而取得作為
    證據之資格，亦即其審判外供述與審判中供述相符部分，顯
    然已經構成具備可信之特別情狀，當然有證據資格（實務上
    之作用常為引用該等陳述與審判中陳述相符，強化該證人供
    述之可信度），其不符部分，作為檢視審判中所為供述可信
    與否之彈劾證據，當無不許之理，甚者，其不符部分倘係於
    司法警察、檢察事務官調查中之供述，作為認定被告犯罪與
    否或不構成犯罪與否之證據，亦僅需依照刑事訴訟法第159
    條之2 規定，斟酌其審判外供述作成外部環境、製作過程、
    內容、功能等情況認為之前供述較為可信，即可取得證據資
    格，而作為認定事實之證據資格（參照最高法院94年度臺上
    字第2507號、95年臺上字第2515號判決意旨）。查本件共同
    被告甲○○、丙○○業經本院於審判期日以證人身分具結後
    行交互詰問程序，直接言詞審理檢視其等證詞，故其等前於
    警局時，除關於自己部分之陳述，就有關於其他共同被告之
    陳述，當然已取得作為證據之資格，而有證據能力，被告戊○○之選任辯護人及被告乙○○之選任辯護人均指稱甲○○
    、丙○○於警詢之供述並無證據能力云云，尚非可採。
  (二)至證人謝祥焜於偵查中，及共同被告戊○○、甲○○、丙○○於偵查中以證人身分，除關於自己部分之陳述，就有關於
    其他共同被告之陳述，均於供前具結所為之陳述（有結文4
    紙附於偵查卷可稽見偵字第14021 號卷第172 、188 、203
    、228 、230 頁），係檢察官依法訊問，復無其他事證足資
    認定其等於檢察官訊問時有受違法取供情事，並無何特別不
    可信之情況，依刑事訴訟法第159 條之1 第2 項規定，自均
    得為證據，被告乙○○之選任辯護人指稱戊○○、甲○○、
    丙○○偵查中之供述均無證據能力，並非可採。
  (三)另本件認定事實所引用之卷內其餘卷證資料（包含文書證據
    、物證等證據），並無證據證明係公務員違背法定程序所取
    得，被告及其等選任辯護人於審判程序中復均未於言詞辯論
    終結前表示異議，且卷內之文書證據及物證等，亦無刑事訴
    訟法第159 條之4 之顯有不可信之情況與不得作為證據之情
    形，則依刑事訴訟法第159 條之5 之規定，本件認定事實所
    引用之所有文書證據、物證等證據，均有證據能力，合先敘
    明。
貳、實體部分：
一、前揭關於被告丙○○所犯寄藏制式槍枝及子彈等犯行，業據
    被告丙○○坦認不諱。訊據被告甲○○對伊於上開時、地，
    因戊○○將上開乙○○所有具殺傷力之制式槍枝及子彈持至
    伊任職之計程車行委託伊代為保管藏放，嗣伊又自行持至康
    祐穩公司辦公室藏放等事實坦認不諱，惟矢口否認有何寄藏
    槍彈之犯行，辯稱：戊○○將扣案槍彈拿到車行時，伊不在
    車行，等伊回到車行謝祥焜才告訴伊有人拿西給伊，戊○○
    後來折返車行告訴伊槍彈係乙○○的，伊即拿到康祐穩公司
    放，主觀上並無為乙○○寄藏槍彈之犯意云云。訊據被告乙○○、戊○○均矢口否認有何持有、寄藏制式手槍及子彈之
    犯行，被告乙○○辯稱：上開槍、彈不是伊所有，也不清楚
    係何人所有，如果槍彈是伊所有，甲○○離伊住處約1 公里
    ，如果要找他，伊去他公司找他就可以，不需要透過1 個又
    1 個人藏放，如果讓他拿槍彈去伊公司放，就像拿石頭砸自
    己的腳云云；被告戊○○辯稱：槍彈係丙○○叫伊過去拿給
    甲○○的，伊到計程車行與甲○○一起將袋子打開才知道是
    槍彈，伊沒有跟甲○○說要拿去何處，就直接離開了，是丙○○告訴伊槍彈係乙○○的云云。經查：
  (一)本件扣案之槍枝及子彈係被告甲○○於96年6 月14日凌晨1
    時29分26秒，以金色大袋子裝放持往康祐穩公司辦公室沙發
    椅後方藏放，為警於96年6 月15日上午8 時30分許，至康祐
    穩公司搜索查扣等事實，業據被告甲○○供承不諱，復經被
    告丙○○、戊○○及證人丁○○指認康祐穩公司96年6 月14
    日凌晨1 時29分26秒監視器翻拍照片中手持金色大紙袋之男
    子確係被告甲○○本人無訛，此有卷附其等指證照片、台中
    縣警察局烏日分局指認犯罪嫌疑人紀錄表可證（見偵字第14
    021 號卷第163 、166 、195 、198 頁、他字第3083號卷第
    46、49、50、53頁、偵字第20804 號卷第19至24頁、第33至
    37頁、第45頁），核與警方在前開康祐穩公司所查扣裝放子
    彈之紙盒上採集指紋送請內政部警政署刑事警察局鑑定結果
    ，與該局檔存甲○○指紋卡之左拇指、左食指、右中指、左
    中指、右環指指紋相符之結果相合，亦有臺中縣警察局烏日
    分局刑案現場勘察卷【含臺中縣警察局烏日分局現場勘察報
    告、刑案現場照片、十指紋查詢結果】、內政部警政署刑事
    警察局96年7 月26日刑紋字第0960105432號鑑驗書等件（見
    偵字第20804 號卷第117 至137 頁、他字第3083號卷第15至
    16頁）附卷可稽。又扣案槍枝及子彈，經送請內政部警政署
    刑事警察局以性能檢驗法、試射法、電解腐蝕法鑑定結果認
    ：送鑑槍枝2 枝，其中1 枝認係口徑9mm 制式半自動手槍（
    含彈匣1 個，槍枝管制編號：0000000000），為奧地利GLOC
    K 廠19型，槍號遭磨滅，經以電解腐蝕法重現結果，研判槍
    號為AKC894，槍管內具陸條右旋來復線，可擊發同口徑制式
    子彈，認具殺傷力；另1 枝認係口徑9mm 制式半自動手槍（
    含彈匣1 個，槍枝管制編號：0000000000），為以色列IMI
    廠製941FB 型，槍號經變造為00000000，經檢視後槍號應為
    00000000，槍管內具陸條右旋來復線，可擊發同口徑制式子
    彈，認具殺傷力；送鑑子彈153 顆，認均係口徑9mm 制式子
    彈，採樣50顆試射，均可擊發，認具殺傷力；送鑑土造子彈
    1 顆，具直徑9.06mm金屬彈頭，經試射，雖可擊發，惟其動
    能甚微，認不具殺傷力；送鑑霰彈槍子彈22顆，均係12GAUG
    E 之制式霰彈，採樣8 顆試射，均可擊發，認具殺傷力等情
    ，則有該局96年7 月16日刑鑑字第09600094552 號槍彈鑑定
    書1 份附卷可稽（見偵字第14021 號卷第119 至126 頁），
    此外復有臺中縣警察局烏日分局搜索扣押筆錄及扣押物品目
    錄表、康祐穩公司監視翻拍照片（見偵字第14021 號卷第39
    至42頁、第129 至131 頁、他字第3083號卷第42至44頁）、
    現場查獲照片附卷可稽（見他字第3083號卷第29至34頁、偵
    字第20804 號卷第93至98頁、第107 、108 頁），及前開槍
    枝及子彈、裝放槍彈所用之金色大紙袋1 個、大塑膠袋1 個
    、紙盒5 個扣案為憑，足認上述具殺傷力之制式槍枝及子彈
    係被告甲○○持往康祐穩公司辦公室沙發後方藏放一節屬實
    ，堪予認定。
  (二)第查，被告甲○○雖坦認扣案槍彈係其持至康祐穩公司藏放
    ，惟供稱：該等槍彈係被告乙○○所有，由戊○○持至其任
    職之計程車行委其代為保管藏放等語，而被告戊○○坦認扣
    案槍彈確係其持至甲○○任職之計程車行委由甲○○保管，
    惟辯稱：槍彈係其至丙○○住處取交予甲○○，是丙○○說
    要拿給甲○○，丙○○有說槍彈是乙○○的等語，被告丙○○亦坦認扣案槍彈確係戊○○至其住處取走，惟供稱：槍彈
    係乙○○所有，係戊○○於96年5 月底先持至其住處委託其
    保管藏放，約隔1 週後戊○○再至其住處將槍彈取走等語，
    則本案茲應審究者，係扣案槍彈初始究係何人所持有及先後
    由何等人代為保管寄藏，經查：
  1.被告丙○○於警詢時供證：「警方所查獲之槍彈是戊○○先
    交給我，幾天後我因為要上班，所以請戊○○到我家拿回去
    」、「戊○○大約是在96年5 月底將警方所查獲之槍彈拿到
    我家交給我，當時是用類似水泥袋包裝，他拿給我告訴我說
    裡面是槍，說是「小洛」的，叫我先放在我家，我就先放在
    家裡後院儲藏室內，約過了1 星期左右，我因為要上班的關
    係，所以打電話叫戊○○到我家拿回去」、「小洛就是乙○○」、「將槍彈交給戊○○拿回去時，並沒有告訴戊○○叫
    他交給何人」等語（見偵字第14021 號卷第194 至197 頁、
    偵字第20804 號卷第45、46頁），於偵查時以證人身分具結
    證稱：「扣案槍彈是乙○○所有，96年5 月底左右，乙○○
    叫戊○○拿到我家擺放，戊○○有說槍是乙○○的，因為我
    要上班的關係，過了1 個禮拜左右，我就叫戊○○來我家拿
    走，乙○○外號小洛，戊○○拿來的時候有提到裡面是槍，
    那時候是用麻布袋裝著，我沒有打開來看」等語（見偵字第
    14 021號卷第200 至202 頁），復又於本院審理時以證人身
    分結證稱：「96年5 月底左右，是戊○○在半夜將槍彈拿到
    我家給我，我當時在睡覺，我接到他的電話我就起床，他就
    拿了1 個像麻布袋或是紙袋的東西，說要交給我保管」、「
    我問他，他告訴我袋子內是槍彈，他並無說為何要交給我保
    管，他只有說是受乙○○之託拿給我保管」、「戊○○沒有
    講何時要將該袋子取走，我有告訴他儘快來取回，他拖了1
    週才來拿走」等語（見本院96年12月25日筆錄第5 、16 頁
    ）。
  2.被告戊○○於偵查中以證人身分具結證稱：「警方查到甲○○提袋中有槍彈，是我交給他的」、「（問：在何時何地交
    付？）在甲○○的車行，在桃園中壢廣達街76號」等語（見
    偵字第14021 號卷第163 至166 頁、第170 、171 頁、偵字
    第20804 號卷第33至35頁）。
  3.被告甲○○於警詢時指稱：「我所提之袋中裝的是2 把手槍
    及子彈，是一個朋友外號叫『菜脯』者拿到我車行，．．．
    我打開來看到是槍，．．．『菜脯』告訴我說這東西是『老
    闆』交代要我拿去放好的，『菜脯』口中的老闆指的就是乙○○，因為這間建設公司乙○○是股東之一，所以我就把這
    袋槍彈拿到這邊來放」、「這包槍彈實際所有人是乙○○」
    、「『菜脯』就是戊○○」、「乙○○在丁○○遭警方查獲
    槍彈後有去找過我，因為乙○○知道那一袋槍彈是我拿到康
    祐穩公司內放的，所以他來找我要我把整件事情擔下來，我
    不同意」等語，於偵查時以證人身分結證稱：「（扣案物品
    ）是乙○○託給戊○○拿給我的」、「他（指戊○○）．．
    ．叫我去放好，我當時有打開來看有看到槍彈，我不敢拿回
    家，所以我就拿到乙○○的公司放」、「我有打電話跟戊○○聯絡，（問：他是否有告知你是乙○○的？）他跟我說是
    老闆，我就知道，94年我在中壢觀光夜市認識他，當時在做
    生意，要跟他批貨，所以叫他老闆」、「（問：為何要放到
    康祐穩公司？）因為那種東西我不可能帶回家，因為建設公
    司乙○○是股東，所以我就拿去那邊放」、「因為他們認為
    我在跑計程車，放我這裡比較安全」、「是戊○○拿到車行
    」、「（問：如何得知槍是乙○○的？）戊○○跟我說是老
    闆的，老闆就是乙○○」、「（問：為何要拿到康祐穩公司
    ？）因為那公司和乙○○有關係，因為那時候很晚了，剛好
    那裡有人在」等語，於本院審理時復以證人身分結證稱：「
    （問：槍彈來源為何？）是戊○○在6 月13日晚間10、11點
    左右拿到我上班的計程車行給我的」、「戊○○．．．叫我
    放好」、「他（指戊○○）說是乙○○的」、「在警詢中有
    講是戊○○告訴我是老闆交代我要拿去放好，老闆就是乙○○」、「（問：拿到槍彈後多久才把它拿到康祐穩公司？）
    我先把東西放在車行，後來我又去載客人，回到公司約12點
    左右」、「（問：在丁○○因為本件槍彈被警查獲後，乙○○有無來找過你要你把事情擔下來？）有，乙○○到中壢市
    ○○路○ 段長江加油站找我，他叫我上車，之後載我去中原
    大學，當時他就叫我要把事情扛下來」、「（問：戊○○交
    本案槍彈給你時，他是如何跟你說的？）他說東西放好，我
    問誰的，他說是老闆的」等語（見偵字第1402 1號第175 至
    18 0頁、第185 至187 頁、第222 頁、偵字第20804 號卷第
    39 至41 頁、本院96年12月25日筆錄第29、30、31、35頁）
    。
  4.證人即東三計程車行負責人謝祥焜於本院審理證稱：「（問
    ：你在96年6 月間戊○○有拿1 袋東西請你轉交給甲○○?
    ）無」、「（提示扣案槍彈照片，問：本案扣案槍彈你有無
    見過？）有看過，但是沒有細看」、「（問：你說你看過，
    是在何時何地看過的？）．．．我有在車行見過這些東西，
    是戊○○、甲○○在看的時候我看到的」」等語（見本院96
    年12月25日筆錄第47、49頁）。
  5.按所謂「未經許可，持有槍、彈」係指對槍、彈有實力支配
    而言，亦即對該槍、彈於事實上有支配力者而言，究為他人
    所有，抑僅歸其持有，無庸區分（最高法院26年渝上字第
    369 號判例參照）。又未經許可持有槍枝、子彈，其持有之
    繼續，為行為之繼續，亦即一經持有該槍彈，罪即成立，至
    其持有行為終了時，均論為一罪，不得割裂（最高法院93年
    度台上字第187 號判決參照）。本件綜合證人即共同被告丙○○、戊○○、甲○○及證人謝祥焜上開供述內容，可得知
    扣案槍、彈原係被告乙○○於持有中將之交予被告戊○○轉
    交予丙○○保管藏放，被告戊○○取得前開槍彈後先持交予
    被告丙○○藏放，被告丙○○明知槍彈係乙○○所有仍應允
    之而與戊○○共同藏放該等槍彈至約1 週後戊○○取走為止
    ，戊○○取回槍彈後旋又持至被告甲○○任職之計程車行交
    由甲○○代為藏置，被告甲○○復亦明知該等槍彈係乙○○
    所有，仍應允而與戊○○共同藏放該等槍彈，嗣又在未告知
    任何人之情況下自行決定將上開槍彈持至與被告乙○○有關
    之康祐穩公司藏放，而互核被告丙○○、戊○○、甲○○前
    所述有關扣案槍彈之來源及經手過程均屬相符，且其等所述
    經手過程，並非常見，且有些轉折，復未經勾串，如均非其
    等親身經歷，自難有如此相符之供述，堪見係出於其等之親
    身經歷無疑，況且，扣案槍枝及子彈苟非被告乙○○所持有
    並交付戊○○、丙○○、甲○○保管藏放，被告丙○○、甲○○自無須先自承有為乙○○寄藏該等槍彈之犯罪後，再千
    方百計誣陷乙○○之必要，堪徵系爭具殺傷力之制式手槍及
    子彈確係被告乙○○所持有，而被告丙○○、甲○○則分別
    有與被告戊○○共同為被告乙○○寄藏上述槍枝及子彈之犯
    意聯絡及行為分擔甚明。被告戊○○雖先後將被告乙○○所
    有槍彈交予丙○○及甲○○代為保管藏放，惟被告戊○○明
    知槍彈係乙○○所持有且有交予他人藏放之意，而其對於扣
    案槍、彈，復有事實上支配力之持有關係，此由其將扣案槍
    彈先交予丙○○約1 週後又自行前往丙○○住處取走槍彈，
    旋又持往甲○○所任職計程車行交予甲○○代為保管藏放等
    情自明，俱見被告戊○○確有依被告乙○○之指示保管槍彈
    ，且分別與被告丙○○、甲○○有共同管領、寄藏槍彈之犯
    意聯絡及行為分擔至明。被告乙○○、戊○○、甲○○前揭
    所辯各節，均屬卸責之詞，難以憑採。另被告丙○○於本院
    審理時一度改稱戊○○將上開槍彈以類似麻布袋裝放持至伊
    住處寄放，當時並不知道係槍彈，係隔1 、2 天後戊○○才
    告知係槍彈云云，惟觀諸被告丙○○自警詢起至偵查止一再
    供稱：戊○○於96年5 月底將槍彈持至伊住處時即告知伊是
    槍彈，且係乙○○所有，伊即先放在家裡後院儲藏室，約過
    1 星期左右，伊才叫戊○○取走等語在卷，已詳如前述，其
    延至本院審理時始改稱剛開始不知道係槍彈，隔1 、2 天經
    戊○○告知才知悉云云，顯係因應庭訊之進行始改變說詞，
    其此部所陳亦難採信，併予敘明。
  (三)又公訴意旨雖認被告乙○○有於95年12月底某日，將上開槍
    彈交付予戊○○及甲○○供渠等帶往桃園縣中壢市復旦中學
    後山試射數顆子彈後旋取回等情節，主要係依據被告丙○○
    之供述，然觀之被告丙○○雖指證稱：有於95年10月底在乙○○住處，看到甲○○與戊○○將乙○○所有槍彈拿到乙○○住處給乙○○看，之後就收起來，離開時甲○○又將槍彈
    帶走，及12月底有與甲○○與戊○○至復旦中學後山，由甲○○取出槍枝試射等情，惟經檢察官當庭提示本案扣案槍枝
    照片供被告丙○○指認是否與10月底在乙○○住處看到的槍
    枝相同，被告丙○○答稱：不能確定，因為手槍都黑黑的等
    語（見本院96年12月25日筆錄第6 頁），又經辯護人詢以：
    10月底所看到之槍枝與12月戊○○、甲○○試的槍是否一樣
    ？被告丙○○復答稱：當時是晚上，都黑黑的，而且我只是
    在旁邊而已，我並無親自去試槍，所以我無法確定10月底看
    到的槍及12月去試的槍是否同樣等語（見本院96年12月25日
    筆錄第8 頁），依被告丙○○前揭供述，其既不能確認於95
    年10月底在被告乙○○住處所看到之槍枝與嗣後甲○○、戊○○持至復旦中學後山試射之槍枝及於96年5 月底受戊○○
    所託受寄藏放之槍枝是否均相同，縱認被告丙○○所指上情
    屬實，亦因扣案之槍枝外型普通，與之外型相似之槍枝所在
    多有，被告丙○○在乙○○住處當時所見甲○○、戊○○為
    乙○○保管及試射之槍枝是否即為本案系爭槍枝，並非無疑
    。抑且，被告丙○○在乙○○住處及復旦中學後山時均未親
    自碰觸或使用其所看到之槍枝，亦據被告丙○○供述在卷，
    故丙○○所指在上開2 處所看到之槍枝究屬何種類型、是否
    具有殺傷力等情均不明，基此，亦難遽認被告丙○○在乙○○住處及在復旦中學後山看到之槍枝即為本案扣案之槍彈，
    佐以被告甲○○及戊○○復均否認有於10月底將槍枝拿到乙○○住處及持槍在復旦中學後山試射等事實，此外遍查全卷
    事證，亦無其他積極證據足認被告丙○○所指在上開2 處所
    見到之槍彈即為本案扣案之槍彈，公訴意旨所指被告乙○○
    有於95年12月底某日，將本件扣案槍彈交付予戊○○及甲○○供渠等帶往桃園縣中壢市復旦中學後山試射數顆子彈後旋
    取回等情，尚有誤會。進而公訴意旨據此推論被告乙○○係
    於95年間某日起持有上述槍彈一節，亦有所誤。而關於被告
    乙○○最初持有系爭槍枝及子彈之時間，因被告乙○○矢口
    否認持有上開槍彈，自不會說出其係分別或同時，及何時、
    地取得該槍彈而持有之，又無其他證據足以認定被告乙○○
    是分別或同時及何時、地取得該槍彈，據此本院僅能認被告
    乙○○初始係自不詳時間，在臺灣地區某處，同時取得上開
    槍彈而未經許可持有之，且因未經許可持有槍枝、子彈，其
    持有之繼續，為行為之繼續，亦即一經持有該槍彈，罪即成
    立，至其持有行為終了時，均論為一罪，不得割裂，是上述
    事實之認定對被告乙○○所犯上開犯行自不生影響，附此敘
    明。
  (四)綜上，本件事證明確，被告乙○○持有前開具有殺傷力之制
    式槍枝及子彈犯行，被告戊○○、丙○○、甲○○共同寄藏
    前開具有殺傷力之制式槍枝及子彈犯行，均堪認定，應依法
    論科。
二、按持有槍砲為長時間之繼續，乃行為之繼續而非狀態之繼續
    ，故如未受允准，持有槍砲而無正當理由之行為持續長時間
    ，於終止持有前，均在其犯罪行為實施中。其間法律縱有變
    更，其行為既繼續實施至新法施行以後，即與犯罪後法律有
    變更之情形不同，不生新舊法比較適用之問題（最高法院75
    年度台上字第3370號判決意旨參照）。查被告乙○○自不詳
    時間起繼續持有上開制式槍枝及子彈至96年6 月15日經警查
    獲該等槍彈止，是依前揭說明，不生法律變更新舊法比較之
    問題，應逕適用行為終了時之現行刑法及槍砲彈藥刀械管制
    條例論處，先予敘明。又制式霰彈係屬槍砲彈藥刀械管制條
    例第4 條第1 項第2 款之子彈。是核被告乙○○所為，係犯
    槍砲彈藥刀械管制條例第7 條第4 項之未經許可持有手槍罪
    、同條例第12條第4 項之未經許可持有子彈罪。被告乙○○
    同時取得前述具殺傷力之制式手槍及子彈而持有之，係一持
    有行為，同時觸犯上開2 罪名，為想像競合犯，應依刑法第
    55 條 規定從一重之未經許可持有手槍罪處斷。另核被告戊○○、丙○○、甲○○所為，均係犯槍砲彈藥刀械管制條例
    第7條 第4 項之未經許可寄藏手槍罪、同條例第12條第4 項
    之未經許可寄藏子彈罪。被告戊○○、丙○○、甲○○受託
    寄藏制式手槍及子彈而持有制式手槍及子彈之低度行為，為
    寄藏制式手槍及子彈之高度行為所吸收，均不另論罪。被告
    戊○○就上揭寄藏槍彈犯行自96年5 月底起至同年6 月13日
    止與被告丙○○間，另自96年6 月13日起至同年6 月15日止
    與被告甲○○間，分別互有犯意聯絡及行為分擔，均為共同
    正犯。又被告戊○○雖先後與丙○○、甲○○均有共同寄藏
    之行為，惟其仍屬單一寄藏制式手槍及子彈犯意而接續多次
    行為，侵害1 個法益，應為接續犯，各屬單純一罪。被告戊○○、丙○○、甲○○均係以一行為同時寄藏上開制式手槍
    及制式子彈，同時觸犯上開2 罪名，為想像競合犯，均應依
    刑法第55條規定從一重之未經許可寄藏手槍罪處斷。爰審酌
    被告乙○○持有具殺傷力之制式槍枝及各式子彈，火力非小
    ，被告戊○○、丙○○、甲○○寄藏具殺傷力之制式槍枝及
    各式子彈，均對社會治安危害甚鉅，惡性非輕，兼衡其等持
    有及寄藏槍、彈之數量及持有之時間，併被告丙○○、甲○○犯後坦認犯行，被告乙○○、戊○○未坦認犯行之態度，
    認檢察官對被告乙○○求處有期徒刑7 年，對被告戊○○、
    甲○○求處有期徒刑6 年尚屬過重等一切情狀，分別量處如
    主文所示之刑，並均諭知罰金易服勞役之折算標準。
三、扣案之奧地利GLOCK 廠19型口徑9mm 制式半自動手槍1 枝（
    含彈匣1 個，槍枝管制編號：0000000000）、以色列IMI 廠
    製941FB 型口徑9mm 制式半自動手槍1 枝（含彈匣1 個，槍
    枝管制編號：0000000000）及口徑9mm 制式子彈103 顆、12
    GAUGE 制式霰彈14顆，均屬違禁物，應依刑法第38條第1 項
    第1 款規定沒收。至扣案之制式子彈50顆及制式霰彈8 顆，
    業於送鑑定時經試射擊發，剩餘彈殼、彈頭，不再具有子彈
    功能，已非違禁物（最高法院94年台上字第3195號判決意旨
    參照），有上引之內政部警政署刑事警察局槍彈鑑定書可證
    ，爰不予宣告沒收。又扣案之金色大紙袋1 個，係供被告甲○○裝放前揭具殺傷力之槍枝及子彈，以利寄藏槍枝及子彈
    所用，且屬甲○○所有，業據被告甲○○供述甚明，應依刑
    法第38條第1 項第2 款規定於被告甲○○及戊○○所犯罪名
    項下併予宣告沒收。至扣案大塑膠袋1 個、放子彈之紙盒5
    個，雖係供裝放前揭具殺傷力之槍枝及子彈所用，惟被告乙○○、戊○○、甲○○、丙○○均否認為其等所有，且非違
    禁物，及扣案之帳簿、電擊棒、行動電話、監視器主機、襪
    子、槍袋等物，均係案外人丁○○所有，與本案犯行並無直
    接關聯，又非違禁物，是均不予宣告沒收。
據上論斷，應依刑事訴訟法第299 條第1 項前段，槍砲彈藥刀械
管制條例第7 條第4 項、第12條第4 項，刑法第11條前段、第28
條、第55條、第42條第3 項前段、第38條第1 項第1 款、第2 款
，判決如主文。
本案經檢察官蔡宜均到庭執行職務。
中    華    民    國    97    年    2     月    29    日
                  刑事第七庭審判長法  官  蕭世昌
                                  法  官  連雅婷
                                  法  官  林惠霞
以上正本證明與原本無異。
如不服本判決，應於收受送達後10日內向本院提出上訴書狀。
                                  書記官  陳恩如
中    華    民    國    97    年    2     月    29    日
附錄本案論罪科刑法條全文
槍砲彈藥刀械管制條例第7條
  未經許可，製造、販賣或運輸火砲、肩射武器、機關槍、衝鋒
槍、卡柄槍、自動步槍、普通步槍、馬槍、手槍或各類砲彈、炸
彈、爆裂物者，處死刑、無期徒刑或7 年以上有期徒刑；處徒刑
者，併科新台幣3 千萬元以下罰金。
  未經許可，轉讓、出租或出借前項所列槍砲、彈藥者，處無期
徒刑或 5 年以上有期徒刑，併科新台幣 1 千萬元以下罰金。
  意圖供自己或他人犯罪之用，而犯前二項之罪者，處死刑或無
期徒刑；處徒刑者，併科新台幣 5 千萬元以下罰金。
  未經許可，持有、寄藏或意圖販賣而陳列第1 項所列槍砲、彈
藥者，處5 年以上有期徒刑，併科新台幣1 千萬元以下罰金。
  第1 項至第3 項之未遂犯罰之。
槍砲彈藥刀械管制條例第12條
  未經許可，製造、販賣或運輸子彈者，處1 年以上7 年以下有
期徒刑，併科新台幣500 萬元以下罰金。
  未經許可，轉讓、出租或出借子彈者，處 6 月以上 5 年以下
有期徒刑，併科新台幣 300 萬元以下罰金。
  意圖供自己或他人犯罪之用，而犯前二項之罪者，處3 年以上
10年以下有期徒刑，併科新台幣700 萬元以下罰金。
  未經許可，持有、寄藏或意圖販賣而陳列子彈者，處5 年以下
有期徒刑，併科新台幣300 萬元以下罰金。
  第 1 項至第 3 項之未遂犯罰之。


司法院資訊處製作；財團法人民間司法改革基金會備份。
